【裁判字號】    90,上訴,2052
【裁判日期】    900807
【裁判案由】    偽造文書等
【裁判全文】
臺灣高等法院刑事判決                  九十年度上訴字第二五二號
    上  訴  人  臺灣臺北地方法院檢察署檢察官
    被      告  乙 ○ ○
右上訴人因被告偽造文書等案件，不服臺灣台北地方法院八十九年度易字第一二七二
號，中華民國九十年三月三十日第一審判決（起訴案號：臺灣台北地方法院檢察署八
十九年度偵字第一一九四二號）提起上訴，本院判決如左：
    主    文
原判決撤銷。
乙○○連續意圖為自己不法之所有，以不正指令輸入電腦相關設備，製作財產權之得
喪、變更紀錄，而取得他人財產，處有期徒刑柒月，緩刑參年。
板信商業銀行存摺存款戶約定書上「存戶立約定書人」欄中偽造之「甲○○」署押壹
枚、變造之被告換貼其本人照片後再影印之甲○○身分證影本壹枚、變造之被告本人
身分証姓名欄內甲○○姓名均沒收。
    事    實
一、乙○○為償還債務及電玩賭博之花用，竟意圖為自己不法之所有，基於竊取他人
    動產、詐欺之概括犯意，於民國（下同）八十九年三月間某日，在其借住之臺北
    市○○○路一００號「環亞大飯店」十六樓甲○○辦公室內，擅自打開甲○○之
    辦公桌抽屜，竊取甲○○所有之印鑑章一枚及身分證影本一份，得手後據為己有
    ，並自中國信託商業銀行（下簡稱中國信託銀行）寄交甲○○之計帳單內，抄錄
    甲○○在中國信託銀行之信用卡卡號，旋基於變造特種文書之概括犯意，在該處
    將其本人之身分証影本姓名欄變造姓名為甲○○後再行影印予以變造，同時將其
    本人照片換貼在甲○○之身分證影本上再影印變造，足以生損害於戶政機關對身
    分証管理之正確及甲○○。復於八十九年三月十三日，持變造之其本人身分証影
    本，假冒甲○○名義前往板信商業銀行（下簡稱板信銀行）申請開立帳戶，並偽
    造甲○○書名義之板信銀行存摺存款戶約定書、印鑑卡，並偽造甲○○署押及盜
    蓋竊得之甲○○印鑑章於其上，連同變造之其本人身分證影本，持交板信銀行承
    辦行員辦理開戶手續，使該行不知情之承辦行員據以核發甲○○名義之第００一
    一─二０一─0000000號帳戶存摺與乙○○，足以生損害於板信銀行對存
    戶管理之正確及甲○○。乙○○申領取得板信銀行發給之甲○○名義帳戶存摺後
    ，旋於八十九年三月十七日先後二次、同年月二十二日一次，分別在電話以語音
    輸入甲○○之個人資料，偽以甲○○名義向中國信託銀行請求預借現金新臺幣（
    下同）各五千元（另加計匯費三十元，手續費二百七十五元）、一萬九千元（另
    加計匯費三十元，手續費六百二十五元）、一千元（另加計匯費三十元，手續費
    一百七十五元），並指示將各該借款匯入其以甲○○名義開立之板信銀行帳戶內
    ，使中國信託銀行之電話語音電腦設備陷於錯誤，誤認該資料係甲○○本人所輸
    入之指令，先後將各該款項匯入板信銀行甲○○帳戶內，乙○○即各於翌日以甲
    ○○名義之信用卡自提款機中盜領各該款項，先後共詐領二萬五千元花用。乙○
    ○又於八十九年五月二十日，在上開敦化北路環亞飯店十六樓甲○○辦公室之辦
    公桌上，竊取富邦商業銀行（下簡稱富邦銀行）補發之甲○○名義信用卡一枚及
    密碼乙份後，復於同年五月二十日先後三次，分別在臺北市○○○路富邦銀行（
    第一次）、臺北銀行板橋分行（第二、三次）所設之提款機，以竊得之甲○○名
    義之富邦銀行信用卡，輸入密碼，向富邦銀行各借款一萬元（另計手續費三百五
    十元）、一萬元（另計手續費三百五十元）、五千元（另計手續費一百七十五元
    ），致使相當於富邦銀行放款人員手足之自動提款機陷於錯誤，先後交付其一萬
    元、一萬元及五千元，迨乙○○於八十九年五月二十日第四次在臺北銀行板橋分
    行，欲以同一方法再以甲○○名義向富邦銀行詐借現金時，因密碼輸入錯誤，致
    該富邦銀行信用卡為提款機沒入。
二、案經臺北市政府警察局松山分局報請臺灣臺北地方法院檢察署檢察官偵查起訴。
    理    由
一、右揭事實，迭據被告乙○○於警訊及偵、審中坦承不諱，核與被害人甲○○指訴
    情節相符，復有變造之乙○○、甲○○身分證影本各乙份、板信銀行八十九年十
    月二十七日板信營業字第一三０函及函附甲○○名義存摺存款戶約定書、印鑑卡
    各乙份、富邦銀行信用卡消費明細及帳單乙份、中國信託銀行信用卡消費明細及
    帳單乙份在卷可資佐証，足徵被告乙○○之自白與事實相符，自足採為被告犯罪
    之証據，是本件罪證明確，被告犯行堪予認定。
二、核被告竊取甲○○所有身分證影本、印鑑章、富邦銀行信用卡及密碼所為，係犯
    刑法第三百二十條第一項之竊盜罪；被告變造其本人身分証影本及變造甲○○身
    分證影本所為，則犯刑法第二百十二條之變造特種文書罪，其同時一行為變造其
    本人及甲○○身分證行為，為同種類想像競合犯；被告偽造甲○○名義之板信銀
    行存摺存款戶約定書、印鑑卡，並偽造甲○○署押及盜蓋竊得之甲○○印鑑章於
    其上，連同變造之其本人身分證影本，持交板信銀行承辦行員辦理開戶手續，使
    該行不知情之承辦行員據以核發甲○○名義之第００一一─二０一─00000
    00號帳戶存摺與乙○○，足以生損害於板信銀行對存戶管理之正確及甲○○，
    所為核犯刑法第二百十六條、第二百十條、第二百十二條、第二百十五條之罪，
    盜用甲○○印章蓋用印文、偽造甲○○署押行為，均為偽造私文書之階段行為，
    不另論罪；又其偽造私文書及變造特種文書之低度行為，分別為行使之高度行為
    所吸收，均逕論以行使罪，被告利用不知情之板信銀行承辦行員業務登載不實，
    為間接正犯，被告利用板信銀行不知情之行員為不實之業務登載部分，檢察官起
    訴事業已述及，本院自得依職權認定事實適用法律。又被告以電話語音方式輸入
    甲○○資料向中國信託銀行預借現金，使中國信託銀行之語音電腦誤信該錯誤資
    料確係甲○○所輸入，而將各該款項匯轉存入其以甲○○名義在板信銀行所開立
    之帳戶內，再以信用卡盜領該款，所為係犯刑法第三百三十九條之三第一項之篡
    改電腦資料詐欺罪，另其利用自動提款機輸入王韓緯信用卡密碼向富邦銀行借貸
    現款所為，係犯刑法第三百三十九條之一第一項之自動付款設備取得他人財物罪
    ，公訴意旨雖認被告此部分所為，係犯刑法第三百三十九條之三第一項之罪，尚
    有未洽，起訴法條應予變更。被告先後二次竊盜行為，先後三次以電話輸入甲○
    ○資料向中國信託銀行預借現金行為，先後三次利用自動付款機向富邦銀行詐借
    現金行為，均時間緊接，犯罪構成要件分別相同，顯均係基於概括犯意反覆為之
    ，分別為連續犯各以一罪論，並均依法加重其刑。被告所犯刑法第三百三十九條
    之一第一項之罪與刑法三百二十條第一項之竊盜罪、第二百十六條、第二百十二
    條、第二百十條之行使變造特種文書罪、行使偽造私文書罪、第二百十五條業務
    登載不實罪間，有方法結果之牽連關係，應從一重之刑法第二百十六條、第二百
    十條之行使偽造私文書罪處斷；及被告所犯刑法第三百三十九條之三第一項又與
    刑法三百二十條第一項之竊盜罪、第二百十六條、第二百十二條、第二百十條之
    行使變造特種文書罪、行使偽造私文書罪間，亦有方法結果之牽連關係，應從一
    重之刑法第三百三十九條之三第一項之罪處斷。
三、原審以被告所犯罪証明確予以論科，固非無見，惟查：被告以電話語音方式輸
    入甲○○資料向中國信託銀行預借現金，使中國信託銀行之語音電腦誤信該錯誤
    資料確係甲○○所輸入之指令，而將各該款項匯轉存入其以甲○○名義在板信銀
    行所開立之帳戶內，再以信用卡盜領該款，所為係犯刑法第三百三十九條之三第
    一項之篡改電腦資料詐欺罪，原審認係犯刑法第三百三十九條第一項之罪，自有
    違誤。又被告利用自動提款設備，以甲○○名義向富邦銀行借貸款項後提領，
    係犯刑法第三百三十九條之一第一項之罪，原審誤認係犯同法第三百三十九條之
    二之罪，亦有未合。原審漏未認被告利用不知情之板信銀行承辦行員在其業務
    上作成之文書為不實之登載，以核發甲○○名義之存摺予被告之事實，係犯刑法
    第二百十五條之間接正犯，亦有疏漏。又被告係同時竊取富邦銀行補發予甲○
    ○之信用卡及密碼，原審僅認被告竊取甲○○之富邦銀行信用卡，認定事實亦有
    違誤。本件檢察官上訴意旨認被告以電話語音方式輸入甲○○資料向中國信託銀
    行預借現金，使中國信託銀行之語音電腦誤信該錯誤資料確係甲○○所輸入之指
    令，而將各該款項匯轉存入其以甲○○名義在板信銀行所開立之帳戶內，再以信
    用卡盜領該款，所為係犯刑法第三百三十九條之三第一項之篡改電腦資料詐欺罪
    ，據以指摘原判決失當，為有理由，自應由本院將原判決撤銷改判，爰審酌被告
    之犯罪動機、目的係償還債務及賭博花用、犯罪手段平和、犯罪所得共五萬元、
    犯罪後態度良好已與被害人成立民事上和解，有和解書乙份在卷可憑等一切情狀
    ，與原審同量處其有期徒刑七月示懲。
四、查被告前未曾受有期徒刑以上刑之宣告，有台灣高等法院檢察署刑案紀錄簡覆表
    在卷可按，犯罪後均一再坦承犯行，經此教訓，應知悔悟，無再犯之虞，且事後
    已與被害人甲○○成立民事上和解，本院認有期徒刑之宣告，已足勵其自新，其
    刑以暫不執行為適當，爰併宣告緩刑三年，以啟來茲。
五、板信銀行存摺存款戶約定書上「存戶立約定書人」欄中偽造之「甲○○」署押一
    枚，爰依刑法第二百十九條規定宣告沒收。另被告換貼其本人照片後再影印變造
    之甲○○身分證影本一枚，及變造之被告本人身分証姓名欄內甲○○姓名，均為
    被告所有，供犯罪所得之物，爰依刑法第三十八條第一項第三款宣告沒收。
六、據上論斷，應依刑事訴訟法第三百六十九條第一項前段、第三百六十四條第二百
    九十九條第一項前段、第三百條，刑法第五十六條、二百十六條、第二百十條、
    第二百十二條、第二百十五條、第三百二十條第一項、第三百三十九條之一第一
    項、第三百三十九條之三第一項、第五十五條、第七十四條第一款、第二百十九
    條、第三十八條第一項第三款，罰金罰鍰提高標準條例第一條前段，判決如主文
    。
本案經檢察官張秋雲到庭執行職務。
中      華      民      國    九十    年      八      月        七      日
                            臺灣高等法院刑事第十六庭
                                審判長法  官  許  增  男
                                      法  官  蔡  彩  貞
                                      法  官  黃  鴻  昌
右正本證明與原本無異。
如不服本判決應於收受送達後十日內向本院提出上訴書狀，其未敘述上訴之理由者並
得於提起上訴後十日內向本院補提理由書（均須按他造當事人之人數附繕本）。
                                      書記官  黃  千  鶴
中      華      民     國    九十    年      八      月        七      日
附錄本案論罪科刑法條全文：
刑法第二百十六條：
行使第二百十條至第二百十五條之文書者，依偽造、變造文書或登載不實事項或使登
載不實事項之規定處斷。
刑法第二百十條：
偽造、變造私文書，足以生損害於公眾或他人者，處五年以下有期徒刑。
刑法第二百十二條：
偽造、變造護照、旅券、免許證、特許證及關於品行、能力、服務或其他相類之證書
、介紹書，足以生損害於公眾或他人者，處一年以下有期徒刑、拘役或三百元以下罰
金。
刑法第三百三十九條之一：
意圖為自己或第三人不法之所有，以不正方法由自動付款設備取得他人之物者，處三
年以下有期徒刑、拘役或一萬元以下罰金。
以前項方法得財產上不法之利益或使第三人得之者，亦同。
刑法第三百三十九條之三：
意圖為自己或第三人不法之所有，以不正方法將虛偽資料或不正指令輸入
電腦或其相關設備，製作財產權之得喪、變更紀錄，而取得他人財產者，
處七年以下有期徒刑。
以前項方法得財產上不法之利益或使第三人得之者，亦同。


司法院資訊處製作；財團法人民間司法改革基金會備份。
